臺灣臺中地方法院刑事判決　　　　　　　95年度易字第3875號
公　訴　人　臺灣臺中地方法院檢察署檢察官
被　　　告　乙○○
　　　　　　丙○○
上列被告因詐欺案件，經檢察官提起公訴（九十五年度偵字第二
四四三一號），本院合議庭裁定由受命法官獨任進行簡式審判程
序，判決如下：
    主    文
乙○○幫助共同意圖為自己不法之所有，以詐術使人將本人之物
交付，處有期徒刑肆月，如易科罰金，以銀元佰元即新臺幣玖
佰元折算壹日。
丙○○幫助共同意圖為自己不法之所有，以詐術使人將本人之物
交付，處有期徒刑肆月，如易科罰金，以銀元佰元即新臺幣玖
佰元折算壹日。
    犯罪事實
一、乙○○得預見其所有之金融帳戶如交付他人使用，他人將藉
    所蒐集之帳戶以遂行財產上犯罪之目的，竟仍不顧他人可能
    遭受財產上損害之危險，而基於幫助犯詐欺取財罪之不確定
    故意，於民國九十五年一月初某日，在臺中后里郵局門口，
    將其所有后里郵局帳戶（帳號：0000000-0000000號）之儲
    金簿、提款卡、密碼，以新臺幣（下同）一千元之代價，售
    予某不詳姓名年籍之成年女子，而容任該人藉其帳戶遂行財
    產犯罪。
二、丙○○得預見其所有之金融帳戶如交付他人使用，他人將藉
    所蒐集之帳戶以遂行財產上犯罪之目的，竟仍不顧他人可能
    遭受財產上損害之危險，而基於幫助犯詐欺取財罪之不確定
    故意，於九十四年十二月二十七日後至九十五年二月二十一
    日間某日，在南投市○○○路之體育場，將其所有埔里郵局
    帳戶（帳號；0000000-0000000號）之儲金簿、提款卡、密
    碼，無償交付某自稱「王先生」不詳姓名年籍之成年男子，
    而容任該人藉其帳戶遂行財產犯罪。
三、嗣上開不詳姓名年籍之成年女子及「王先生」即與其他不詳
    姓名年籍之成年人共同意圖為自己不法之所有，基於詐欺取
    財之犯意聯絡，於九十五年二月二十一日，以電話向甲○○
    施用詐術，佯稱自己是中華電信之員工，通知催繳電話費云
    云，使甲○○陷於錯誤，而依對方指示操作，因而於同日匯
    款八十八萬三千元入乙○○前揭后里郵局帳戶，及匯款一百
    十一萬七千元至丙○○上述埔里郵局，致受有損害。
四、案經臺中縣警察局大甲分局報告臺灣臺中地方法院檢察署檢
    察官偵查起訴。
    理    由
一、按犯罪在任職服役前，發覺在任職服役中者，應依軍事審判
    法追訴審判，軍事審判法第五條第一項前段定有明文。本件
    被告乙○○雖為現役軍人，惟其係於九十五年六月二日入伍
    ，有本院電話紀錄表在卷可憑。其本案犯罪時間為九十五年
    一月初某日，嗣被害人甲○○於九十五年二月二十一日向高
    雄市政府警察局苓雅分局民權路派出所報案，被告乙○○犯
    罪因而被發覺，其犯罪及發覺均在任職服役前，依軍事審判
    法第五條第一項前段規定反面推之，其犯罪應由普通法院審
    判，是本院自有審判權，先予敘明。
二、次按案件由犯罪地或被告之住所、居所或所在地之法院管轄
    ，刑事訴訟法第五條第一項定有明文，其中所稱犯罪地，包
    括行為地及結果地。而幫助犯係基於幫助他人實行犯罪之意
    思，參與犯罪構成要件以外之行為，故幫助犯應以幫助犯之
    行為地及正犯之行為地、結果地為犯罪地。本件被告丙○○
    之犯罪地及住所均雖在南投縣，然因被害人甲○○受騙所匯
    之款項，有部分係匯入同案被告乙○○后里郵局帳戶，亦即
    正犯之結果地有部分在臺中縣，參照前開說明，本院就被告
    丙○○之犯行亦應有管轄權，併予說明。
三、上開犯罪事實，業據被告乙○○、丙○○於本院審理時坦承
    不諱，核與被害人甲○○於警詢時指述受騙匯款至被告二人
    帳戶情節相符，並有甲○○提出之存摺、被告乙○○后里郵
    局帳戶開戶立帳申請書、帳戶最近交易資料，被告丙○○埔
    里郵局帳戶立帳申請書、存戶變更資料、客戶存簿資料、客
    戶歷史交易清單各一份在卷可稽，足見被告二人自白與事實
    相符。本件事證明確，被告二人犯行堪以認定。
四、被告二人行為後，刑法施行法業已修正，增訂第一條之一規
    定：「中華民國九十四年一月七日刑法修正施行後，刑法分
    則編所定罰金之貨幣單位為新臺幣。九十四年一月七日刑法
    修正時，刑法分則編未修正之條文定有罰金者，自九十四年
    一月七日刑法修正施行後，就其所定數額提高為三十倍。但
    七十二年六月二十六日至九十四年一月七日新增或修正之條
    文，就其所定數額提高為三倍」，是就現行刑法中，有關於
    罰金刑處罰之規定，即有比較新舊法之必要。本件被告二人
    所犯之幫助詐欺取財罪法定刑中設有罰金刑之規定，經比較
    增訂之刑法施行法第一條之一與被告行為時之罰金罰鍰提高
    標準條例第一條前段、現行法規所定貨幣單位折算新臺幣條
    例第二條結果，二者規定適用之結果並無不同，新法既無較
    有利於被告二人，依刑法第二條第一項前段規定，自應適用
    行為時即修正前刑法規定論處。又被告二人行為後，刑法關
    於幫助犯之規定雖經修正，惟僅為文字之調整，不生有利、
    不利之情形，應逕行適用裁判時法（最高法院九十五年十一
    月七日第十一次刑事庭會議決議參照）。
五、
  (一)查前述不詳姓名年籍之成年男女，以催繳電話費為由施行詐
    術，使被害人甲○○陷於錯誤，而依指示操作，致將自己存
    款匯入被告二人帳戶，渠等所為係共同犯刑法第三百三十九
    條第一項詐欺取財罪。
  (二)被告二人皆得預見他人收購其金融帳戶，係為遂行財產上犯
    罪之目的，猶基於幫助詐欺取財之不確定故意，提供自己帳
    戶作為犯罪使用，核其所為，均則係犯刑法第三十條第一項
    前段、第三百三十九條第一項之幫助詐欺取財罪。
  (三)被告二人以幫助他人實行犯罪之意思，參與犯罪構成要件以
    外之行為，為幫助犯，爰依刑法第三十條第二項規定，各按
    正犯之刑減輕其刑。
  (四)爰審酌被告二人貪圖不法利益，提供金融帳戶予他人犯罪使
    用，使犯罪難以查緝，無異助長不法，因其行為導致被害人
    甲○○財產受損，合計金額高達二百萬元，其二人之行為亦
    危及社會金融交易秩序，惟念其二人涉案時均尚年輕，思慮
    未臻周詳，素行亦尚稱良好，且於本院審理時均主動依傳喚
    到庭，並坦認罪行，足見尚知悔悟等一切情狀，並參酌公訴
    人之具體求刑，分別量處如主文所示之刑。另被告二人犯罪
    時之刑法第四十一條第一項前段規定：「犯最重本刑為五年
    以下有期徒刑以下之刑之罪，而受六個月以下有期徒刑或拘
    役之宣告，因身體、教育、職業、家庭之關係或其他正當事
    由，執行顯有困難者，得以一元以上三元以下折算一日，易
    科罰金」。又被告行為時之易科罰金折算標準，修正前罰金
    罰鍰提高標準條例第二條（現已刪除）規定，就其原定數額
    提高為一百倍折算一日，則本件被告二人行為時之易科罰金
    折算標準，最高應以銀元三百元折算一日，經折算為新臺幣
    後，應以新臺幣九百元折算為一日。惟九十五年七月一日修
    正公布施行之刑法第四十一條第一項前段則規定：「犯最重
    本刑為五年以下有期徒刑以下之刑之罪，而受六個月以下有
    期徒刑或拘役之宣告者，得以新臺幣一千元、二千元或三千
    元折算一日，易科罰金」，比較修正前後之易科罰金折算標
    準，以修正前之規定較有利於被告二人，爰依修正前刑法第
    四十一條第一項前段及罰金罰鍰提高標準條例第二條規定，
    諭知以銀元三百元即新臺幣九百元折算一日為易科罰金之折
    算標準（易科罰金之折算標準不在最高法院九十五年五月二
    十三日刑事庭第八次會議決議應綜合比較之列，故不生法律
    割裂適用之問題）。
據上論斷，應依刑事訴訟法第二百七十三條之一第一項、第二百
九十九條第一項前段，刑法第二條第一項前段、第三百三十九條
第一項、第三十條第一項前段、第二項、（修正前）第四十一條
第一項前段，罰金罰鍰提高標準條例第一條前段、（修正前）第
二條，現行法規所定貨幣單位折算新臺幣條例第二條，判決如主
文。
中　　華　　民　　國　　96　　年　　2 　　月　　2 　　日
                  刑事第十二庭  法  官  羅智文
上正本證明與原本無異。
如不服本判決，應於送達後十日內向本院提出上訴狀（須附繕
本），上訴於臺灣高等法院臺中分院。
                                書記官  賴玉真
中　　華　　民　　國　　96　　年　　2 　　月　　2 　　日
附錄本案論罪科刑法條
刑法第三十條
幫助他人實行犯罪者，為幫助犯。雖他人不知幫助之情者，亦同
。
幫助犯之處罰，得按正犯之刑減輕之。
刑法第三百三十九條第一項
意圖為自己或第三人不法之所有，以詐術使人將本人或第三人之
物交付者，處五年以下有期徒刑、拘役或科或併科一千元以下罰
金。
